【裁判字號】    96,交聲,498
【裁判日期】    970229
【裁判案由】    聲明異議
【裁判全文】
臺灣高雄地方法院刑事裁定             96年度交聲字第498號
原處分機關  高雄市政府
異  議  人  甲○○○
即受處分人
上列受處分人因違反道路交通管理處罰條例案件，對於高雄市政
府96年5 月24日所為之處分（高市府交裁字第裁32-VH0000000號
），聲明異議，本院裁定如下：
    主  文
原處分撤銷。
甲○○○汽車駕駛人，駕駛汽車行車速度，超過規定之最高時速
六十公里以上，處罰鍰新臺幣捌仟元，並吊扣該汽車牌照參個月
。
    理  由
一、原處分意旨略以：異議人即受處分人甲○○○於民國96年1
    月24日下午2 時54分許，駕駛車牌號碼ZS-6056 號自用小客
    車，行經台一線北上442.2 公里處限速70公里路段時，以時
    速130 公里之時速行駛，超速60公里，為屏東縣警察局枋寮
    分局員警以雷射測速照相儀器拍照後逕行舉發，原處分機關
    爰依道路交通管理處罰條例第43條第1 項第2 款之規定，裁
    處異議人罰鍰新臺幣（下同）8,000 元等語。
二、聲明異議意旨略以：本件雷達測速儀器雖測得異議人行經上
    開路段時速為130 公里，惟該雷達測速器並未取得經濟部標
    準檢驗局核發之合格證書，故員警使用該測速器已明顯違法
    ，尚難認定異議人確有超速60公里以上，且員警在舉發地點
    前並未設立警告測速之告示牌，原處分顯有違誤，爰依法聲
    明異議，請求撤銷原處分云云。
三、按汽車駕駛人，駕駛汽車行車速度，超過規定之最高時速60
    公里以上，處新臺幣6,000 元以上24,000元以下罰鍰，並吊
    扣該汽車牌照3 個月，道路交通管理處罰條例第43條第1 項
    第2 款、第4 項分別定有明文。
四、經查：
(一)本件異議人於民國96年1 月24日下午2 時54分許，駕駛上開
    自用小客車，行經限速標誌70公里之台一線北上442.2 公里
    處，為屏東縣警察局枋寮分隊員警以雷射測速器測得該自用
    小客車以130 公里之時速超速行駛之事實，有屏東縣警察局
    屏警交字第VH0000000 號舉發違反道路交通管理事件通知單
    、屏東警察局枋寮分局枋警交裁字第0960004490號函、舉發
    照片1張在卷可憑（見本院卷第6、7、16、19頁）。
(二)異議人雖以前揭情詞置辯，惟按：應經檢定之法定度量衡器
    ，未經檢定合格者，不得為計量使用或備置，度量衡法第20
    條前段固定有明文。而關於法定度量衡器檢定、檢查之種類
    及範圍等，同法第18條明文規定係由主管機關另以辦法定之
    。主管機關依上開法律授權所訂定之「度量衡器檢定檢查辦
    法」，其就「應經檢定之法定度量衡器」之種類及範圍設有
    列舉式規定，然僅將「雷達測速儀」列屬應經檢定之法定度
    量衡器，目前尚未將可攜式「雷射測速儀」一併列入，此觀
    該辦法第3 條第1 項各款規定甚明。而遮斷式雷射測速儀器
    至今仍查無任何先進國家使用於公務檢測，且無相關檢測標
    準可資參考，故目前暫無法納檢，亦有經濟部標準檢驗局經
    標四字第09600007000 號函在卷可參（見本院卷第53頁）。
    是依目前法令規定，本件執勤員警使用之雷射測速儀，非屬
    應經檢定之法定度量衡器，主管機關並無辦理該等儀器檢定
    作業之法律依據，從而，該等儀器自無須且無從於使用前送
    請經濟部標準檢驗局委託單位進行檢定。又雖行政機關依其
    職權所調查之證據，倘係藉由科學儀器取得之證據資料，其
    前提須以該科學儀器具有相當之客觀精確性，所取得之資料
    始具有證據價值之可言，此乃事物當然之理；惟就本件執勤
    員警使用之雷射測速儀而言，現行法制既無應經主管機關檢
    定或須依其他法定程序始可取得度量衡器適格性之規定，已
    如前述，則其客觀精確性之證明，即無須必以主管機關之檢
    定合格證明或其他特定之證據方法始足當之，倘於綜合調查
    一切證據資料後，認上開科學儀器之客觀精確性並無疑慮者
    ，自得將該儀器所測得之證據資料採為認定事實之依據。本
    件執勤員警蔡金國持以施測之雷射測速儀（型號：AUTOVELO
    X 104/C-2） ，係依照一定標準測試程序進行鑑定，經鑑定
    合格後始能出廠，有屏東警察局枋寮分局枋警交裁字第0960
    00 4490 號函、上開雷射測速儀檢驗報告經我國駐義大利台
    北代表處認證之出廠證明、鑑定報告書、上開文件之中譯本
    在卷可憑（見本院卷第6 、7 、57至69頁）。又參以證人即
    舉發員警蔡金國於本院審理時具結證稱：本件使用之雷射測
    速儀與感應線圈是不同的測速方式，一般規定1 年送檢1 次
    ，是送到志伸股份有限公司去處理，我們每天都會查看儀器
    是否有正常，這部儀器如果有異常現象就會無法啟動等語（
    見本院卷第49、50頁），綜上事證，足認本件執勤員警使用
    之雷射測速儀，其客觀精確性應屬可信，原處分機關憑以認
    定異議人有超速行駛之違規事實，洵屬有據。
(三)再證人蔡金國於本院審理時亦具結證稱：因為我們是用移動
    式的測速照相儀器，所以在執行勤務時會先在前方至少100
    公尺處擺設警告標示，才開始執行舉發違規測速勤務，當天
    警告標示是伊去擺的，伊是擺在舉發地點前100 公尺處等語
    （見本院卷第50頁），並有標示照片附卷可佐（見本院29至
    36頁）。而警員執行公務時，本身即受有行政懲處責任之監
    督，且其到庭具結作證，更係以刑事責任擔保其證言之真實
    性，故證人蔡金國上開證述內容，應堪採信，足見舉發單位
    已依法定方式進行蒐證，員警依法舉發，並無違誤。是異議
    人空言否認該路段並未設置限速標誌，實不足採。
五、綜上所述，異議人上開所辯，顯係卸責之詞，要無足採，本
    件違規事證明確，異議人之違規事實堪予認定；從而原處分
    機關依道路交通管理處罰條例第43條第1 項第2 款之規定，
    裁處異議人罰鍰8,000 元，固屬有據。然按汽車駕駛人有第
    1 項第1 款、第2 款或前項行為者，並吊扣該汽車牌照3 個
    月，道路交通管理處罰條例第43條第4 項定有明文。原處分
    機關既認本件異議人係違反同條例第43條第1 項第2 款之規
    定，則除處上開罰鍰外，自應併予吊扣該汽車牌照3 個月，
    惟原裁決處分漏未處罰，於法自有未合，且上開吊扣駕照之
    處罰，係屬強制規定，無從減免。故異議人之異議雖無理由
    ，惟原處分既有上開瑕疵，仍屬無可維持，自應由本院將原
    處分撤銷，並依道路交通管理處罰條例第43條第1 項第2 款
    、第4 項之規定，自為裁定如主文第2 項所示，以資適法。
    又本件雖係異議人聲明異議之案件，惟原處分既有適用法條
    不當之情形，自無不利益變更禁止原則之適用，附此敘明。
六、據上論斷，應依道路交通案件處理辦法第20條前段，裁定如
    主文。
中    華    民    國    97    年    2     月  29     日
                  交通法庭    法  官  錢衍蓁
以上正本證明與原本無異。
如不服本裁定應於送達後5日內向本院提出抗告狀。
中    華    民    國    97    年    2     月    29    日
                              書記官  秦富潔


司法院資訊處製作；財團法人民間司法改革基金會備份。
